最高法院民事裁定　　　　　　　　　　　　　　　　八十八年度台簡抗字第五四號
　　抗　告　人　甲○○
右抗告人因與相對人潘哲嘉間請求給付票款事件，對於中華民國八十八年七月九日臺
灣彰化地方法院合議庭裁定（八十七年度簡上字第一六○號），提起抗告，本院裁定
如左：
    主  文
抗告駁回。
抗告訴訟費用由抗告人負擔。
    理  由
按對於簡易訴訟程序之第二審裁判，其上訴利益逾第四百六十六條所定之額數者，當
事人僅得以其適用法規顯有錯誤為理由，逕向最高法院提起上訴或抗告，且須經原裁
判法院之許可，而該項許可，以訴訟事件所涉及之法律見解具有原則上之重要性為限
，此觀民事訴訟法第四百三十六條之二第一項及第四百三十六條之三第一項、第二項
規定自明。所謂適用法規顯有錯誤，係指原第二審判決就其取捨證據所確定之事實適
用法規顯有錯誤而言，不包括判決不備理由及認定事實錯誤之情形在內。本件相對人
主張執有抗告人簽發之系爭支票，訴請給付票款，抗告人對於原法院駁回其就該簡易
訴訟程序第二審判決所提上訴之裁定，提起抗告，無非以：相對人執有抗告人簽發之
系爭支票五紙，面額共計新臺幣（下同）一百萬元，業由訴外人即背書人蘇慶堯連同
利息代為清償相對人一百零七萬元，相對人亦自承收受蘇慶堯交付之該款，僅稱蘇慶
堯係清償自己積欠相對人之借款債務云云。原第二審法院未命相對人就蘇慶堯積欠之
該借款債務負舉證責任，僅依相對人所提未經蘇慶堯背書之訴外人千珍食品有限公司
（下稱千珍公司）簽發之四紙支票，遽認蘇慶堯積欠相對人八百十萬元借款債務，並
採信相對人所稱蘇慶堯交付之一百零七萬元，係清償該借款債務非系爭票款債務，而
為抗告人不利之判決，適用法規顯有錯誤，且本件所涉及之法律見解，具有原則上之
重要性，無由不許其上訴云云，為論據。惟查原第二審判決係以：票據為文義證券及
無因證券，票據上權利悉依票上文義發生，與其基礎之原因關係各自獨立，執票人僅
須證明票據真正，即得行使票據上權利。本件相對人執有抗告人簽發，由蘇慶堯背書
之系爭支票五紙，為抗告人所不爭，蘇慶堯曾向相對人借款八百十萬元，亦據相對人
提出蘇慶堯以千珍公司負責人名義簽發之支票四紙為證，蘇慶堯確積欠相對人八百十
萬元，其雖曾交付相對人五十萬元及其妻謝淑珍簽發之支票六紙（兌現五十七萬元）
以為清償，惟蘇慶堯並未指明係清償系爭票款，系爭支票五紙既仍在相對人執有中，
未返還與蘇慶堯，亦未能證明蘇慶堯清償者為本件票款等詞，而為抗告人敗訴之判決
。抗告人所指前述理由，均係原第二審判決採證及事實認定之問題，依前揭說明，尚
無適用法規顯有錯誤之情形。況本件所涉及之法律見解尤不具原則上之重要性。原法
院因認抗告人之上訴不應許可，裁定予以駁回，經核於法並無違誤。抗告論旨，指摘
原裁定不當，聲明廢棄，非有理由。
據上論結，本件抗告為無理由，依民事訴訟法第四百三十六條之二第二項、第四百九
十二條第一項、第九十五條、第七十八條，裁定如主文。
中      華      民      國    八十八    年     十一     月     十一     日
                              最高法院民事第五庭
                                  審判長法官  蕭  亨  國
                                        法官  吳  正  一
                                        法官  陳  淑  敏
                                        法官  黃  義  豐
                                        法官  曾  煌  圳
      右正本證明與原本無異
                                              書  記  官
中      華      民      國    八十八    年     十一     月    二十六    日
